【裁判字號】    99,聲,219
【裁判日期】    990429
【裁判案由】    返還提存物
【裁判全文】
臺灣桃園地方法院民事裁定               99年度聲字第219號
聲  請  人  庚○○即鄧仁春即.
            辛○○○
兼  代理人  庚○○即鄧仁春
相  對  人  乙○○
            丙○○即黃池愛媛.
            丁○○即黃池愛媛.
            己○○即黃池愛媛.
            甲○○即黃池愛媛.
            戊○○即黃池愛媛.
上列當事人間聲請返還提存物事件，本院裁定如下：
    主  文
本院八十一年度存字第一六Ο號提存事件聲請人所提存之提存物
新臺幣壹拾肆萬貳仟元，就相對人乙○○之部分，准予返還。
聲請人其餘聲請駁回。
    理  由
一、按訴訟終結後，供擔保人證明已定20日以上之期間，催告受
    擔保利益人行使權利而不行使者，或法院依供擔保人之聲請
    ，通知受擔保利益人於一定期間內行使權利並向法院為行使
    權利之證明而未證明者，法院應依供擔保人之聲請，以裁定
    命返還其提存物，民事訴訟法第104 條第1 項第3 款定有明
    文。又該條之規定，於其他依法令供訴訟上之擔保者，準用
    之，同法第106 條亦定有明文。而此所謂「訴訟終結」，在
    因假扣押或假處分所供擔保之情形，因該擔保係為保障受擔
    保利益人因不當假扣押或假處分所受損害而設，倘執行法院
    已依假扣押或假處分裁定實施假扣押或假處分之執行，則在
    執行法院撤銷其執行程序前，受擔保利益人所受損害仍可能
    繼續發生，損害額既未確定，自無強令其行使權利之理（最
    高法院85年度台抗字第645 號裁定意旨可資參照）。
二、本件聲請意旨略以：聲請人辛○○○及第三人鄧仁助（即聲
    請人庚○○之被繼承人）與相對人乙○○、第三人黃池愛媛
    （即相對人丙○○、丁○○、己○○、甲○○、戊○○之被
    繼承人）間請求移轉所有權登記事件，聲請人辛○○○及第
    三人鄧仁助前遵鈞院81年度全字第63號民事假處分裁定，以
    鈞院81年度存字第160 號提存新臺幣（下同）142,000 元在
    案。茲因上開假處分裁定業經鈞院准予撤銷，且聲請人於此
    執行程序終結後，並已聲請鈞院以98年度聲字第988 號通知
    相對人於收受通知後21日內行使權利，而相對人於收受前開
    通知後，於所定期間屆滿仍未行使權利，爰依法聲請准予返
    還前開提存物等語。
三、經查，聲請人主張之上開事實，業據提出本院81年度存字第
    160 號提存書、國庫存款收款書、98年10月28日桃院永民周
    98年度聲字第988 號函暨其公示送達公告各乙紙、98年7 月
    24日桃院永民周98年度聲字第988 號函2 紙、相對人戶籍謄
    本6 紙等影本為證，並經本院依職權調閱本院81年度全字第
    63號、81年度存字第160 號、98年度聲字第988 號卷宗查核
    屬實。次查，本院81年度全字第63號關於相對人乙○○部分
    之假處分裁定，業經相對人乙○○聲請本院以88年度全聲字
    第64號民事裁定撤銷，嗣聲請人及第三人不服提起抗告，經
    臺灣高等法院以88年度抗字第3381號民事裁定駁回確定後，
    本院民事執行處乃於89年1 月13日撤銷81年度執全字第70號
    假處分執行事件中對相對人乙○○部分之執行命令，惟聲請
    人則未曾撤回此假處分執行程序中關於第三人黃池愛媛之聲
    請等事實，業據本院依職權調閱本院81年度執全字第70號卷
    宗核閱屬實。且本院另依職權查詢相對人確均未對聲請人行
    使權利無誤，有本院民事紀錄科查詢表2 紙在卷可稽。是以
    ，本件關於相對人乙○○之部分固堪認為已經符合前述「訴
    訟終結後，供擔保人證明已定20日以上之期間，催告受擔保
    利益人行使權利而未行使」之要件，而得准許。然就相對人
    丙○○、丁○○、己○○、甲○○、戊○○（即均為第三人
    黃池愛媛之繼承人）部分，則因聲請人未就該部分假處分執
    行程序聲請撤回，受擔保利益人因上開假處分程序仍可能受
    有損害，自難強求其等行使權利，難謂與民事訴訟法第104
    條第1 項第3 款所定「訴訟終結」之情形相當。是縱聲請人
    已催告相對人丙○○、丁○○、己○○、甲○○、戊○○行
    使權利且渠等迄未行使，聲請人此部分之聲請，仍屬於法未
    合，應予駁回。
四、爰裁定如主文。
中    華    民    國    99    年     4    月    29    日
              民事第二庭    法  官  張震武
以上正本係照原本作成
如對本裁定抗告須於裁定送達後10日內向本院提出抗告狀，並繳
納抗告裁判費新臺幣1,000 元。
中    華    民    國    99    年     4    月    29    日
                            書記官  顏伯儒

司法院資訊處製作；財團法人民間司法改革基金會備份。
